【裁判字號】    90,上易,2481
【裁判日期】    900810
【裁判案由】    侵占
【裁判全文】
臺灣高等法院刑事判決                            九十年度上易字第二四八一號
    上  訴  人
    即  被  告  甲○○
右上訴人因侵占案件，不服臺灣桃園地方法院八十九年度易字第三一０七號，中華民
國九十年二月六日第一審判決（起訴案號：臺灣桃園地方法院檢察署八十九年度偵緝
字第七六一號），提起上訴，本院判決如左：
    主  文
上訴駁回。
    事  實
一、甲○○於民國八十六年間曾因違反麻醉藥品管理條例案件，經台灣桃園地方法院
    以八十六年六月四日八十六年度易字第一九一０號判決判處有期徒刑三月，如易
    科罰金以三百元折算一日，於八十六年七月十六日確定，並於八十六年七月十七
    日易科罰金執行完畢。甲○○於八十九年五月十日，在桃園縣八德市大湳地區某
    不詳處所，因年籍姓名不詳綽號「小鬼」友人將所持有發票人為謝楊送妹，發票
    日八十九年五月十日，面額新台幣六萬二千元，付款人聯邦商業銀行內壢分行，
    票號ＵＣ0000000號，原係乙○○所持有，於八十九年四月二十九日中午
    十二時許，在桃園縣桃園市遺失之支票一紙，持交甲○○觀看，甲○○不經意間
    將之置放於口袋，因遺忘而未即時交還「小鬼」，因而為「小鬼」保管持有上開
    支票。甲○○於八十九年五月十五日上午十時四十五分許，在桃園縣桃園市○○
    ○街十九巷二弄二六之一號住處，因兄長許志強向其借款，竟意圖為自己不法之
    所有，侵占其所持有之上開支票入己，聲稱支票係他人償還借款所交付等語，而
    交付與不知情之許志強。嗣於八十九年五月十五日中午十二時三十分許，許志強
    委託許文豪前往桃園縣中壢市○○路○段二五八號聯邦銀行內壢分行提示上開支
    票兌領，因支票業經掛失止付而退票，為警循線查得上情。
二、案經桃園縣警察局中壢分局報請台灣桃園地方法院檢察署檢察官偵查起訴。
    理  由
壹、認定犯罪事實所憑之證據及理由
一、上揭上訴人即被告甲○○取得上開支票經過，迭據被告於檢察官訊問及原審審理
    時坦承不諱，並有上開支票影本一紙在卷可稽。
二、證人乙○○於警訊及原審審理時指證上開支票係伊所持有，於八十九年四月二十
    九日中午十二時許，在桃園縣桃園市遺失等語，並有票據掛失止付通知書影本一
    紙附卷可憑。
三、證人許志強於警訊及檢察官訊問時、許文豪於警訊時均證述被告於上開時、地將
    上開支票交給許志強委請許文豪提示兌領等情。
四、被告於原審審理時已坦承有侵占上開支票犯行，又被告雖未受「小鬼」委託保管
    上開支票，惟被告既係於「小鬼」將支票交伊觀看時，不經意間將支票置放於口
    袋，因遺忘而未即時交還，被告於交還支票前，應有為「小鬼」保管支票之意思
    ，合於民法第一百七十二條關於無因管理之規定，應係持有他人之物，被告嗣後
    將之據為己有交付許志強以供兌領，其有不法所有之意圖及侵占行為，至堪認定
    。是事證明確，被告犯行堪以認定，應依法論科。
貳、論罪科刑之理由及對原判決之審查
一、核被告所為，係犯刑法第三百三十五條第一項侵占罪。被告有如事實欄所示犯罪
    、科刑、執行情形，有台灣高等法院被告全國前案紀錄表在卷足稽。被告於執行
    完畢五年以內再犯本件有期徒刑以上之罪，應依刑法第四十七條規定論以累犯，
    並加重其刑。
二、原審援引刑法第二條第一項前段、第三百三十五條第一項、第四十七條、第四十
    一條第一項前段，罰金罰鍰提高標準條例第一條前段、第二條規定，並審酌被告
    犯罪情節尚非重大，所得利益不多，且犯罪後能坦承犯行等一切情狀，量處有期
    徒刑五月。並說明行為後法律有變更者，適用裁判時之法律，但裁判前之法律有
    利於行為人者，適用最有利於行為人之法律，刑法第二條第一項定有明文。刑法
    第四十一條關於易科罰金之規定，業經立法院於九十年一月四日修正，並經總統
    於同年月十日公布，同年月十二日生效。觀諸修正後得易科罰金之規定「犯最重
    本刑為五年以下有期徒刑以下之罪，而受六個月以下有期徒刑或拘役之宣告，因
    身體、教育、職業、家庭之關係或其他正當理由，執行顯有困難者，得以一元以
    上三元以下折算一日，易科罰金。但確因不執行所宣告之刑，難收矯正之效，或
    難以維持法秩序者，不在此限。併合處罰之數罪，均有前項情形，其應執行之刑
    逾六月者，亦同。」，較修正前同條所定「犯最重本刑為三年以下有期徒刑以下
    之罪，而受六個月以下有期徒刑或拘役之宣告，因身體、教育、職業或家庭之關
    係，執行顯有困難者，得以一元以上三元以下折算一日，易科罰金。」，顯然為
    有利於被告，爰依刑法第二條第一項前段規定，適用修正後規定諭知易科罰金之
    折算標準。原判決認事用法均無不合，量刑亦稱妥適。被告未敘明理由，指摘原
    判決不當，提起上訴，核無理由，應予駁回。
、被告經合法傳喚，無正當之理由不到庭，爰不待其陳述，逕行判決。
肆、適用之法律
    刑事訴訟法第三百七十一條、第三百六十八條。
本案經檢察官何明楨到庭執行職務。
中      華      民      國      九十      年      八      月    十      日
                              臺灣高等法院刑事第二十庭
                                  審判長法  官  葉  麗  霞
                                        法  官  林  勤  綱
                                        法  官  李  錦  樑
右正本證明與原本無異。
不得上訴。
                                        書記官  郭  台  發
中      華      民      國      九十      年      八      月    十三    日
附錄：本案論罪科刑法條全文
刑法第三百三十五條第一項
意圖為自己或第三人不法之所有，而侵占自己持有他人之物者，處五年以下有期徒刑
、拘役或科或併科一千元以下罰金。
前項之未遂犯罰之。


司法院資訊處製作；財團法人民間司法改革基金會備份。
